臺灣臺北地方法院民事判決　九十年度重訴字第一○七一號
　　原　　　告　戊○○
　　訴訟代理人　丁○○
　　　　　　　　丙○○○
　　原　　　告　乙○○
　　　　　　　　己○○
右當事人間因原告提起刑事附帶民事訴訟，請求損害賠償事件，經本院刑事庭移送，
爰判決如左：
    主    文
被告應連帶給付原告戊○○新台幣參佰柒拾萬元，及連帶給付原告乙○○柒佰玖拾捌
萬元，暨均自如附表三所示日期起至清償日止，按年息百分之五計算之利息。
原告其餘之訴均駁回。
訴訟費用由被告連帶負擔百分之九十六，由原告戊○○負擔百分之一，餘由原告乙○○負擔。
本判決原告戊○○勝訴部分，於原告戊○○以新台幣壹佰貳拾肆萬元或同面額之華南
商業銀行無記名可轉讓定期存單供擔保後，得假執行。
本判決原告乙○○勝訴部分，於原告乙○○以新台幣貳佰陸拾陸萬元或同面額之華南
商業銀行無記名可轉讓定期存單供擔保後，得假執行。
原告其餘假執行之聲請均駁回。
    事    實
甲、原告方面：
一、聲明：
  (一)被告應連帶給付原告戊○○新台幣（下同）三百八十一萬元，及連帶給付原告乙○○八百三十三萬六千元，暨均自刑事附帶民事訴訟起訴狀繕本送達被告翌日起
    至清償日止，按年息百分之五計算之利息。
  (二)均願供現金或同面額之華南商業銀行無記名可轉讓定期存單為擔保，請准宣告假
    執行。
二、陳述：
  (一)原告戊○○、乙○○為台北縣新店市○○街四二號一樓、同市○○路一一０巷一
    弄八號一樓房地（如附表一、二所示）之所有人，分別於民國八十八年八月一日
    及同年十月四日委託訴外人捷和不動產仲介有限公司（即二十一世紀房屋北新加
    盟店，下稱捷和公司）仲介出售，被告甲○○與賴金來發現上開房地待售，即與
    被告辛○○、己○○基於詐欺之共同犯意聯絡，由在金昇房屋仲介有限公司（即
    僑福房屋北新加盟店，下稱金昇房屋）擔任仲介職務之被告甲○○冒名李世民，
    偕同被告癸○○化名陳自強代書，由被告辛○○、庚○○假裝為買主，與原告二
    人簽訂買賣契約，約定價金為四百八十五萬元及八百八十八萬元，並分別支付定
    金五十萬元、九十萬元（原告戊○○部分扣除仲介費十七萬元，實拿三十三萬元
    ；被告乙○○扣除仲介費三十五萬五千元及代書費一千元，實拿五十四萬四千元
    ），原告不疑有他，交付過戶文件供辦理完稅及過戶手續，詎被告將上開房地過
    戶至被告己○○、壬○○名下後，旋即持上開房地分別向銀行貸款三百萬元、六
    百萬元，並以上開房地分別設定本金三百三十六萬元、七百二十萬元之最高限額
    抵押權，嗣僅再給付原告戊○○六十五萬元，餘款則均未給付，且未繳銀行貸款
    本息，致上開房地悉遭銀行查封拍賣。嗣金昇房屋雖返還原告戊○○仲介費六萬
    元，惟原告戊○○仍受有三百八十一萬元之損害（即買賣價金四百八十五萬元扣
    除實拿定金三十三萬元，扣除第一期款六十五萬元，扣除金昇房屋返還之六萬元
    ），而原告乙○○亦有八百三十三萬六千元之損失（即買賣價金八百八十八萬元
    扣除實拿定金五十四萬四千元），爰依侵權行為之法則，請求被告連帶給付原告
    戊○○三百八十一萬元、給付原告乙○○八百三十三萬六千元，及均自刑事附帶
    民事訴訟起訴狀繕本送達被告翌日起至清償日止之法定遲延利息。
乙、被告方面：
    被告皆未於言詞辯論期日到場，亦未提出準備書狀作何聲明或陳述。
丙、本院依職權調取八十九年度易字第一四六七號等刑事偵審卷宗。
    理    由
一、按訴狀送達後，原告不得將原訴變更或追加他訴，但擴張或減縮應受判決事項之
    聲明者，不在此限，民事訴訟法第二百五十五條第一項第三款定有明文。原告戊○○原請求被告連帶給付三百八十七萬元，及自刑事附帶民事訴訟起訴狀繕本送
    達被告翌日起至清償日止之法定遲延利息，嗣訴訟進行中，以捷和公司業返還六
    萬元為由，變更聲明為被告應連帶給付三百八十一萬元，及自附帶民事起訴狀繕
    本送達被告翌日起至清償日止之法定遲延利息，核其所為，應為應受判決事項聲
    明之減縮，依首揭規定，應予准許。又本件被告均未於言詞辯論期日到場，核無
    民事訴訟法第三百八十六條所列各款情形，爰依原告之聲請，由其一造辯論而為
    判決，合先敘明。
二、原告起訴主張被告甲○○與賴金來發現原告所有如附表一、二所示房地待售，即
    與被告辛○○、己○○基於詐欺之共同犯意聯絡，由被告甲○○冒名李世民，偕
    同被告癸○○化名陳自強代書，由被告辛○○、庚○○假裝為買主，與原告二人
    簽訂買賣契約，並分別支付定金五十萬元、九十萬元（原告戊○○扣除仲介費十
    七萬元，實拿三十三萬元；原告乙○○扣除仲介費三十三萬五千元及代書費一千
    元，實拿五十四萬四千元），原告不疑有他，交付過戶文件供辦理完稅及過戶手
    續，詎被告將上開房地過戶至被告己○○、壬○○名下後，旋即持上開房地分別
    向銀行貸款三百萬元、六百萬元，並以上開房地分別設定本金三百三十六萬元、
    七百二十萬元之最高限額抵押權後，未繳銀行貸款本息，亦未付清房屋尾款，致
    上開房地悉遭銀行查封拍賣，致原告受有尾款未付及仲介費用支出之損失分別為
    三百八十一萬元及八百三十三萬六千元，爰依侵權行為法則，請求被告連帶如數
    給付上開受損之金額，及均自刑事附帶民事訴訟起訴狀繕本送達被告翌日起之法
    定遲延利息。
三、經查原告主張伊等分別委託捷和公司仲介出售附表一、二所示之房地，嗣冒名李
    世民之被告甲○○偕同冒名陳自強之被告癸○○出面以金昇房屋仲介人員及代書
    之身份，向原告詐稱被告辛○○、陳鴻毅欲購買附表一、二房地，嗣並將附表一
    、二所示房地移轉登記予被告己○○、壬○○，旋再將附表一、二所示房地設定
    三百三十六萬元及七百二十萬元本金最高限額，並向台北第一信用合作社及臺灣
    省合作金庫貸得二百八十萬元及六百萬元，而原告戊○○僅取得定金五十萬元、
    第一期款五十萬元，原告乙○○除取得定金九十萬元外，餘款均未獲給付之事實
    ，有房地產委託銷售契約書、房地產買賣契約書、發票、本票、土地及建物登記
    移轉申請書、土地增值稅繳款書、契稅繳款書各二份為證（見臺灣台北地方法院
    檢察署八十九年度偵字第三二八六號偵查卷第三至五八頁，影本附於本件卷宗）
    ，被告己○○對於上開事實，已於相當時期受合法通知（非公示送達），此有送
    達證書在卷可稽，被告己○○於言詞辯論期日不到庭，亦未提出準備書狀為爭執
    ，應視同自認原告主張之上開事實（參民事訴訟法第二百八十條第三項、第一項
    ）。且被告辛○○、己○○、庚○○、壬○○涉犯詐欺罪部分，亦經臺灣高等法
    院判決有罪確定在案，並有該院九十年度上易字第一五九八號刑事判決在卷可稽
    ，本院復調取該案偵審刑事卷宗查核無誤，而被告甲○○、癸○○刑事案件部分
    並經檢察官移送臺灣板橋地方法院檢察署偵查起訴（八十八年度訴字第一八一四
    號偽造文書等案件），亦有該院檢送之訊問筆錄影本可按，堪信原告主張之上開
    事實為真實。
四、按因故意或過失，不法侵害他人之權利者，負損害賠償責任；數人共同不法侵害
    他人之權利者，連帶負損害賠償責任，民法第一百八十四條第一項前段及第一百
    八十五條第一項分別定有明文。本件被告辛○○、己○○、庚○○、壬○○、甲○○、癸○○共同以詐欺之手段，使原告簽訂房地產買賣契約書，以致損失買賣
    價金之情，已於前述，被告共同侵害原告對於附表一、二所示房地之買賣價金請
    求權甚明，依上開規定，被告應連帶賠償原告所受損害至明。惟侵權行為損害賠
    償之債係以填補損害為原則，關於仲介費用部分是否亦為原告因上開侵權行為所
    受之損害，查：原告分別委託捷和公司仲介銷售附表一、二所示房地，而被告辛○○、庚○○乃透過金昇房屋而買受，均為原告所不否認，且為前揭刑事確定判
    決認定之事實，則出售房地必須給付仲介費，此為卷附房地產委託銷售契約書第
    五條所明定，原告於委任銷售之時已將仲介費估算在內，亦即一旦捷和公司完成
    受任事務，或符合房地產委託銷售契約書所示應付仲介費用條款，原告均應負擔
    仲介費，尚無因購買房地者為何人而異，故難謂仲介費用之支出係被告詐欺所致
    。原告乙○○因出售附表二所示房地，支付代書費一千元，此項費用之性質亦與
    上開仲介費用相同，蓋代書費乃辦理所有權移轉之費用，原本即應支出，亦不得
    逕認係原告乙○○之損失。故原告戊○○支出之仲介費十七萬元（原為十七萬元
    ，金昇公司退還六萬元）及乙○○支出之仲介費三十三萬五千元暨代書費一千元
    ，應非侵權行為之損害，非得依侵權行為法則請求損害賠償。故原告戊○○所受
    損害應為買賣尾款三百七十萬元（買賣價金四百八十五萬元扣除實拿之三十三萬
    元、第一期款六十五萬元、仲介費十七萬元），原告乙○○之損失應為買賣價金
    七百九十八萬元（買賣價金八百八十八萬元扣除實拿之五十四萬四千元、仲介費
    三十五萬五千元、代書費一千元）。原告本於上開規定，於請求被告連帶給付原
    告戊○○三百七十萬元，及連帶給付原告乙○○七百九十八萬元，暨均自刑事附
    帶民事訴訟起訴狀繕本送達被告翌日起（如附表三所示）至清償日止之法定遲延
    利息，為有理由；逾此範圍之請求，於法未合，不能准許。
五、原告均陳明願供擔保以代釋明聲請宣告假執行，經核原告勝訴部分，並無不合，
    爰各酌定相當擔保金額，准予宣告假執行。
據上論結：本件原告之訴為一部有理由，一部無理由，依民事訴訟法第三百八十五條
第一項前段、第七十九條但書、第八十五條第二項、第三百九十條第二項，判決如主
文。
中　　　華　　　民　　　國　　九十一　　年　　　五　　　月　　 十六　　 日
                                            民事第二庭法      官　許純芳
如對本判決上訴，須於判決送達後廿日內向本院提出上訴狀
附表一：（所有人戊○○）
土地標示：台北縣新店市○○段九九二地號，面積七六點三九平方公尺（權利範圍四
          分之一）
建物標示：台北縣新店市○○街四二號一樓，二四三六建號面積六九點八四平方公尺
          （權利範圍全部）
附表二：（所有人乙○○）
土地坐落：台北縣新店市○○段芊蓁湖小段一之二０地號，面積三七點七五八平方公
　　　　　尺（權利範圍一萬分之六三）
　　　　　台北縣新店市○○段芊蓁湖小段一之三五四地號，面積二點五八二平方公
          尺（權利範圍一萬分之六三）
建物標示：台北縣新店市○○街一一０巷八號，一五七０三建號，主建物面積一一０
          點六二平方公尺，附屬建物面積一二點六二平方公尺（權利範圍全部）
附表三：被告收受附帶民事起訴狀繕本之翌日（見八十九年度重附民字第一一二號送
        達附帶民事起訴狀繕本送達證書、公示送達證書）
被告辛○○、己○○均為八十九年十月十三日
被告庚○○為九十年四月十四日
被告壬○○為九十年四月四日
被告甲○○為九十年五月二十七日
被告癸○○為九十年五月二十四日
